最高法院民事裁定　　　　　　　　　　111年度台抗字第275號
抗　告　人　優你康光學股份有限公司


法定代理人　林明政
代　理　人　唐鈺珊律師
上列抗告人因與台灣光罩股份有限公司間聲請選派檢查人事件，
對於中華民國110年12月30日智慧財產及商業法院裁定（110年度
商非字第1號），提起抗告，本院裁定如下：
    主  文
抗告駁回。
抗告程序費用由抗告人負擔。
    理  由
本件相對人主張：伊為繼續6 個月以上，持有抗告人已發行股份
總數1%以上之股東。抗告人前與第三人栢興資本有限公司（下稱
栢興公司）合資成立香港優你康光學有限公司（下稱香港優你康
公司），由該合資公司轉投資成立福建優你康光學有限公司（下
稱福建優你康公司），約定抗告人協助規劃、營運並提供技術訓
練等；嗣福建優你康公司因建廠所需與設備供應商簽訂採購契約
（下稱採購契約），該設備供應商另與抗告人簽訂設備開發合約
（下稱開發契約），由抗告人提供設計規劃之專案技術、機器設
備等。抗告人已依約履行，詎其於財務報告將已收取款項及應收
款列為開發契約負債，復發布重大訊息稱福建優你康公司與設備
供應商重新議定設備價格，影響開發契約之內容及總價等語，其
詳情如何事關股東權益，有檢查抗告人如原裁定附表檢查文件範
圍所示文件（下稱系爭文件）之必要等情，依公司法第245條第1
項規定，向原法院聲請選派檢查人。原法院以：按繼續6 個月以
上，持有已發行股份總數1%以上之股東，得檢附理由、事證及說
明其必要性，聲請法院選派檢查人，於必要範圍內，檢查公司業
務帳目、財產情形、特定事項、特定交易文件及紀錄，公司法第
245條第1項定有明文。其立法意旨在於強化公司治理、投資人保
護機制及提高股東蒐集不法證據與關係人交易利益輸送蒐證之能
力。股東聲請法院選派檢查人時，須檢附理由、事證及說明其必
要性，以避免浮濫。抗告人為公開發行股票之股份有限公司，相
對人為持有抗告人已發行股份總數1%以上之股東，有經濟部商工
登記公示資料查詢服務在卷可稽。抗告人與栢興公司合資成立香
港優你康公司，由香港優你康公司轉投資成立福建優你康公司，
約定由抗告人提供福建優你康公司組織架構設計及營運方案等，
並將現有之生產隱形眼鏡技術、專利及商標無償授權其使用。嗣
福建優你康公司與設備供應商簽訂採購契約，抗告人另與設備供
應商簽訂開發契約。抗告人於民國110年9月3 日發布重大訊息，
說明其於110年6月30日、109年12月31日、109年6月30日、108年
12月31日止，依開發契約已收取款項依序新臺幣（下同）4億4,3
92萬2,000元、4億4,392萬2,000元、4億4,392萬2,000元、2億4,
195萬1,000元，尚有部分款項未收取，因未完成履約義務，列於
財務報告之合約負債項下；福建優你康公司於同年1 月間與設備
供應商重新議定價格，採購價格降幅約23.75%，可能影響開發契
約之服務內容及總價，待雙方重新議定契約內容後另行公告等語
（下稱系爭重大訊息），有抗告人及子公司合併財務報告暨會計
師核閱報告109年度及108年度、110年及109年第二季（下稱系爭
財務報告）、公開資訊觀測站公布之重大訊息在卷可憑。審酌系
爭財務報告及系爭重大訊息內容，無從知悉採購契約與開發契約
之關聯性，各該契約之內容、履約情形，上開已收款項何以得列
為合約負債，開發契約有何重新議定內容之必要；抗告人提出之
第三人資誠聯合會計師事務所函，係回覆財團法人中華民國證券
櫃檯買賣中心關於109 年度財務報表查核之說明，非公開揭露於
抗告人之財務報表或年報；抗告人110年第2季財務報告將開發契
約收取款項列為合約負債金額，是否有據，尚有疑義；檢調機關
偵查刑事犯罪嫌疑，金融監督機關監督公司治理，與法院選派檢
查人檢查公司文件，其目的各有不同；檢查人針對公司業務有關
之帳目、財產情形進行實質勾稽審核，與會計師就公司年度財務
報表之查核報告及說明，亦有不同，為保障股東權益，強化公司
治理、投資人保護機制及提高股東蒐集證據之能力等情，認相對
人聲請選派檢查人，有其必要，且無濫用權利情事。抗告人抗辯
：伊之財務報表均經會計師事務所查核簽證，相對人未先向伊要
求澄清，且已就同一事實向檢調單位、金融監督機關提出檢舉，
無選派檢查人之必要等語，尚不足採。爰以裁定選派黃煌達會計
師為檢查人，檢查抗告人之系爭文件，經核於法並無違誤。抗告
意旨，指摘原裁定不當，聲明廢棄，非有理由。
據上論結，本件抗告為無理由。依商業事件審理法第74條，非訟
事件法第175條，民事訴訟法第495條之1第1項、第449條第1項、
第95條、第78條，裁定如主文。
中    華    民    國   111    年    3     月    17    日
                      最高法院民事第一庭
                          審判長法官  陳  國  禎  
                                法官  李  瑜  娟  
                                法官  王  本  源  
                                法官  高  榮  宏  
                                法官  鄭  純  惠  
本件正本證明與原本無異
                                      書  記  官
中    華    民    國   111    年    3     月    25    日